---
title: "R Notebook"
output: github_document
---
Analyse de l'article : "Microbiological community of the Royal Palace in Angkor Thom and Beng
Mealea of Cambodia by Illumina sequencing based on 16S rRNA gene"

Apolline Le Bigot et Dana Matar - Master 1 MFA

Introduction : 
Cet article à pour but d'identifier la population microbienne à la surface des grès et à l’intérieur du grès de 2 sites archéologiques (Palais Royal d'Angkor et Beng Mealea) au Kambodge. Les auteurs velent voir quelles sont les différences entre les populations microbiennes des biofilms à la surface des grès et dans les sédiments de grès effondrés, et aussi s'il y a des différences entre les 2 sites. Cette étude s'inscrit dans uns thématique beaucoup plus large de conservation des sites archéologiques. 
En tout 13 prélèvements ont été réalisés. Beng Mealea étant beaucoup plus petit que Royal Palace, 2 sédiment et 2 biofilms ont été prélevés. A Royal Palace 4 sédiments et 5 biofilms ont été prélevés.
Ici les données du séquecage Illumina ont été réanalysées avec le Pipeline Dada2, alors que dans l'article les auteurs ont utilisés des OUT à 3%.


Préparations pour l'analyse via Dada2 :
Les séquences sont déjà mergées.
```{r}
library(gitcreds)
gitcreds_set()
```



#on lit le fichier de métadonées et le stocke dans
```{r}
metadata<-read.csv(file="metadonee3.csv", sep = ";")
```


```{r}
library(dada2); packageVersion("dada2")
```
```{r}
path <- "/home/rstudio/atricle/sequences"
list.files(path)
```
```{r}
fn <- sort(list.files(path, pattern=".fastq.gz", full.names = TRUE))
sample.names <- sapply(strsplit(basename(fn), ".fastq.gz"), `[`, 1)
```

Inspect read quality profiles : 
```{r}
plotQualityProfile(fn[1:2])
```


Filter and trim : 
```{r}
filtFn <- file.path(path, "filtered", paste0(sample.names, "_filt.fastq.gz"))
```

```{r}
names(filtFn) <- sample.names
```

```{r}
out <- filterAndTrim(fn, filtFn, truncLen=c(450),
              maxN=0, maxEE=c(2), truncQ=2, rm.phix=TRUE,
              compress=TRUE, multithread=FALSE) # On Windows set multithread=FALSE
head(out)
```

Learn the Error Rates : 
```{r}
errFn <- learnErrors(filtFn, multithread=TRUE)
```

```{r}
plotErrors(errFn, nominalQ=TRUE)
```

Sample Inference : 
```{r}
dadaFn <- dada(filtFn, err=errFn, multithread=TRUE)
```

Inspecting the returned dada-class object: 
```{r}
dadaFn[[1]]
```
Les séquences sont déjà mergées donc j'ai passé l'étape "merge paired reads"

Construct sequence table :
```{r}
seqtab <- makeSequenceTable(dadaFn)
dim(seqtab)
```
```{r}
# Inspect distribution of sequence lengths
table(nchar(getSequences(seqtab)))
```
Remove chimeras : 

```{r}
seqtab.nochim <- removeBimeraDenovo(seqtab, method="consensus", multithread=TRUE, verbose=TRUE)
dim(seqtab.nochim)
sum(seqtab.nochim)/sum(seqtab)
```
94 % de mes données sont conservées et 6% sont des chimères qui ont été enlevées.

Track reads through the pipeline :
```{r}
getN <- function(x) sum(getUniques(x))
track <- cbind(out, sapply(dadaFn, getN), rowSums(seqtab.nochim))

colnames(track) <- c("input", "filtered", "denoiseFn", "nonchim")
rownames(track) <- sample.names
head(track)
```
Assign taxonomy : 
```{r}
getwd()
```

```{r}
taxa <- assignTaxonomy(seqtab.nochim, "/home/rstudio/atricle/silva_nr99_v138.1_train_set.fa.gz?download=1", multithread=TRUE)
```

```{r}
taxa.print <- taxa 
rownames(taxa.print) <- NULL
head(taxa.print)
```
Il n'y a pas de Mock sample dans notre jeu de données

Handoff to phyloseq : 
```{r}
library(phyloseq); packageVersion("phyloseq")
```
```{r}
library(Biostrings); packageVersion("Biostrings")
```

```{r}
library(ggplot2); packageVersion("ggplot2")
```

```{r}
theme_set(theme_bw())
```



Préparation des données pour faire les graphiques de l'abondance des phylums : 

```{r}
samples.out <- metadata$Run  # Utilisation de 'Run' comme identifiant d'échantillon
type_echantillon <- metadata$type_echantillon
localisation <- metadata$localisation
Run<- metadata$Run
```

```{r}
# Construire la table des métadonnées
samdf <- data.frame(
  Run = Run,
  Sample = samples.out,
  Type = type_echantillon,
  Location = localisation
)
```


```{r}
# Utiliser les noms des échantillons comme identifiants
rownames(samdf) <- samples.out

# Aperçu des métadonnées créées
head(samdf)
```

Graphique de l'abondance des différents phylums dans chaque échantillons : 
```{r}
# Vérification des dimensions
if (!all(rownames(samdf) %in% rownames(seqtab.nochim))) {
  stop("Les noms des échantillons dans 'samdf' ne correspondent pas à ceux de 'seqtab.nochim'.")
}

#  Création de l'objet phyloseq
ps <- phyloseq(
  otu_table(seqtab.nochim, taxa_are_rows = FALSE),
  sample_data(samdf),
  tax_table(taxa)
)

#  Résumé et visualisation
print(ps)
plot_richness(ps, measures = c("Shannon", "Simpson"))
# Barplot avec remplissage par Phylum
plot_bar(ps, fill = "Phylum") +
  ggtitle("Composition taxonomique par Phylum")


```
Le même graphique mais d'une manière plus lisible : 
```{r}
# Extraire les données de phyloseq
data <- psmelt(ps)

# Assurez-vous que data contient bien les colonnes nécessaires
head(data)  # Vérifiez qu'il y a "Sample", "Abundance", et "Family"

# Créez le graphique
ggplot(data, aes(x = Sample, y = Abundance, fill = Phylum)) +
  geom_bar(stat = "identity", position = "stack") +
  theme(axis.text.x = element_text(angle = 90, hjust = 1)) +
  ggtitle("Composition taxonomique par Famille")




```
Ici nous voyons que les phylums prédominants sont les Actinobacteriota, Firmicutes et Acidobacteriota. Dans l'article les phylums dominants présentés sont Proteobacteria, Actinobacteriota, Acidobacteriota et Chloroflexi. Les Firmicutes et les Gemmatimonadetes étaient les phylums dominants détectés uniquement dans les sédiments, tandis que les Cyanobacteria, Chloroflexi et les bactéries "non attribuées" étaient plus abondantes dans les biofilms.


Graphique de l'abondance des phylums en fonction du type d'échantillon : 
```{r}
# Extraire les données de phyloseq
data <- psmelt(ps)

# Vérifiez que les colonnes nécessaires sont présentes
head(data)  # Assurez-vous que "Type", "Abundance", et "Phylum" sont disponibles

# Créez le graphique avec Type et Phylum
ggplot(data, aes(x = Type, y = Abundance, fill = Phylum)) +
  geom_bar(stat = "identity", position = "stack") +
  theme(axis.text.x = element_text(angle = 45, hjust = 1)) +
  ggtitle("Composition taxonomique par Phylum selon le Type d'échantillon") +
  labs(x = "Type d'échantillon", y = "Abondance", fill = "Phylum")

```
La richesse spécifique est donc beaucoup plus importante dens les sédiments, ce qui concorde avec ce qui à été dit dans l'article.

 1 seul graphique de l'abondance des phylum en fonction du type d'échantillon et de la localisation : 
```{r}
# Extraire les données de phyloseq
data <- psmelt(ps)

# Vérifiez que les colonnes nécessaires sont disponibles
head(data)  # Vérifiez qu'il y a "Type", "Location", "Abundance", et "Phylum"

# Créez le graphique avec Phylum, Type et Location
ggplot(data, aes(x = Type, y = Abundance, fill = Phylum)) +
  geom_bar(stat = "identity", position = "stack") +
  facet_wrap(~ Location, scales = "free_x") +  # Crée des facettes pour chaque localisation
  theme(axis.text.x = element_text(angle = 45, hjust = 1)) +
  ggtitle("Composition taxonomique par Phylum, Type et Localisation") +
  labs(x = "Type d'échantillon", y = "Abondance", fill = "Phylum")

```
Ici nous voyons que nous n'avons pas les mêmes communautées bactériennes entre biofilms et sédiments (pas les mêmes Phylums) ni entre les 2 sites (pas les mêmes abondance de Phylums).  Les biofilms contiennent beaucoup moins de d'espèces bactériennes que les sédiments. Les sédiments contiennent notamment beaucoup plus de Firmicutes,Gemmatimonadetes et Proteobacteria. Ce qui est confirmé dans l'article.




Création de l'objet Phyloseq : 
```{r}
ps <- phyloseq(otu_table(seqtab.nochim, taxa_are_rows=FALSE), 
               sample_data(samdf), 
               tax_table(taxa))
```

```{r}
dna <- Biostrings::DNAStringSet(taxa_names(ps))
names(dna) <- taxa_names(ps)
ps <- merge_phyloseq(ps, dna)
taxa_names(ps) <- paste0("ASV", seq(ntaxa(ps)))
ps
```

Graphiqies d'alpha diversité :
```{r}
plot_richness(ps, x="Type", measures=c("Shannon", "Simpson", "Chao1"), color="Location")
```
Ici nous voyons que les biofims ont systématiquement mois de diversité alpha que les sédiments, ce parterne avait aussi été monté dans l'article. En revanche dans l'article nous n'avions pas du tout les mêmes valeurs pour l'indice de Chao1 et Simpson.


Tableau des indices de diverisité alpha : 
```{r}
# Charger les bibliothèques nécessaires
library(phyloseq)
library(dplyr)

# Calculer les indices de diversité alpha
alpha_diversity <- estimate_richness(ps, measures = c("Observed", "Chao1", "Shannon", "Simpson"))

# Extraire les métadonnées des échantillons
sample_metadata <- sample_data(ps)

# Combiner les indices de diversité et les métadonnées dans un tableau unique
alpha_table <- cbind(sample_metadata, alpha_diversity)

# Afficher le tableau final
print(alpha_table)


```
Nous observons que nous n'obtenons pas du tout les mêmes valeurs pour l'indice de Shannon que dans l'article. Dans l'article les indices de Shannon sont aux alentours de 11 pour les sédiments et de 8 pour les biofilms. Or ici nous avons des indices de Shannon allant de 1,78 à 4,70. Pour l'indice de Chao 1 aussi nous n'avons pas du tout les mêmes valeurs de l'article pour l'indice de Chao1 qui tient particulièrement compte des singletons. Dans l'article cet indice varie entre 2701 et 13132 alors qu'ici il varie entre 11 et 161. Ce qui voudrait dire qu'il y beaucoup plus d'espèces très rares dans l'analyse de l'article que dans notre analyse. Ll'article utilise des OTU à 3% alors qu'ici Dada2 corrige les erreurs de séquençage et crée des ASV. Ces grandes différences sont étonnantes; soit il y a un problème dans l'analyse de nos données soit il y avait vraiment beaucoup d'erreurs de séquençage dans l'article.





Première figure de l'article : graphique des phylums en abondance relative : 

```{r}
library(phyloseq)
library(ggplot2)
```
# Charger l'objet phyloseq (ps)
# Configuration de l'objet ps et raréfaction 

```{r}
ps
```


Graphique de l'abondance relative des Phylum
```{r}
# Transformer les données en pourcentages (abondances relatives)
ps_relative <- transform_sample_counts(ps, function(x) x / sum(x) * 100)

# Regrouper les données par le niveau taxonomique souhaité (par exemple, le phylum)
ps_phylum <- tax_glom(ps_relative, taxrank = "Phylum")
```
```{r}
# Préparer les données pour ggplot
df <- psmelt(ps_phylum) # Convertit les données phyloseq en data.frame
df$Phylum <- as.character(df$Phylum)
df$Phylum[is.na(df$Phylum)] <- "Unassigned" # Gérer les taxons non assignés

# Trier les phylums par abondance moyenne
top_phyla <- names(sort(tapply(df$Abundance, df$Phylum, mean), decreasing = TRUE)[1:15])
df$Phylum <- factor(df$Phylum, levels = c(top_phyla, "Other"))

# Regrouper les phylums moins abondants sous "Other"
df$Phylum[!(df$Phylum %in% top_phyla)] <- "Other"

# Créer le barplot empilé
ggplot(df, aes(x = Sample, y = Abundance, fill = Phylum)) +
  geom_bar(stat = "identity", position = "stack") +
  scale_fill_manual(values = c(
    rainbow(length(unique(df$Phylum))) # Génère des couleurs pour chaque phylum
  )) +
  labs(x = "Samples", y = "Relative Abundance (%)", fill = "Phylum") +
  theme_minimal() +
  theme(axis.text.x = element_text(angle = 90, hjust = 1))

```
Les phylums dominants en abondance relative sont : Actinobacteroidota, Verrumicrobiota Firmicutes et Proteobacteria.
Dans l'article il est dit que les 4 phylums dominants sont Proteobacteria, Actinobacteria , Acidobacteria et Chloroflexi.


Ce même graphique mais séparé par localisation :
```{r}

#Transformer les données en pourcentages (abondances relatives)
ps_relative <- transform_sample_counts(ps, function(x) x / sum(x) * 100)

# Regrouper les données par le niveau taxonomique souhaité (par exemple, le phylum)
ps_phylum <- tax_glom(ps_relative, taxrank = "Phylum")

# Préparer les données pour ggplot
df <- psmelt(ps_phylum) # Convertit les données phyloseq en data.frame
df$Phylum <- as.character(df$Phylum)
df$Phylum[is.na(df$Phylum)] <- "Unassigned" # Gérer les taxons non assignés

# Trier les phylums par abondance moyenne
top_phyla <- names(sort(tapply(df$Abundance, df$Phylum, mean), decreasing = TRUE)[1:15])
df$Phylum <- factor(df$Phylum, levels = c(top_phyla, "Other"))

# Regrouper les phylums moins abondants sous "Other"
df$Phylum[!(df$Phylum %in% top_phyla)] <- "Other"

# Créer le barplot empilé
ggplot(df, aes(x = Sample, y = Abundance, fill = Phylum)) +
  geom_bar(stat = "identity", position = "stack") +
  facet_wrap(~ Location, scales = "free_x") +  # Crée des facettes pour chaque localisation
  theme(axis.text.x = element_text(angle = 45, hjust = 1)) +
  ggtitle("Composition taxonomique par abondance relative des Phylum, et Localisation") +
  labs(x = "échantillon", y = "Relative abondance (%)", fill = "Phylum")
```
Sur ce graphique nous voyans que le phylum Verrumicrobiota est beaucoup plus présent, en abondance relative sur le site Royal Palace que dans l'autre site. Il y a aussi plus de Gemmatimonadota (abondance relative) à Royal Palace. En revanche à Beng Mealea il y a plus d'abondance relative de Bactreroidota. Ces informations sur les différences de Phylums entre les 2 sites n'étaients pas très lisibles dans l'article.



Afficher la matrice d'abondance : 
```{r}
# Charger les bibliothèques nécessaires
library(phyloseq)

# Extraire la matrice d'abondance de l'objet phyloseq
abundance_matrix <- otu_table(ps)

# Si l'objet `otu_table` est transposé (taxons en colonnes et échantillons en lignes), le transposer
if (taxa_are_rows(abundance_matrix)) {
  abundance_matrix <- t(abundance_matrix)
}

# Convertir en data.frame pour un affichage plus lisible 
abundance_df <- as.data.frame(abundance_matrix)

# Afficher la matrice d'abondance
print(abundance_df)


```


Analyse en composante pricipale : 
```{r}
# Charger les bibliothèques nécessaires
library(vegan)
library(ggplot2)
library(factoextra)


# Composition bactérienne (%) dans différents échantillons
bacteria_data <- abundance_matrix
  
rownames(bacteria_data) <- c("RP-S2", "RP-S1", "RP-F5", "RP-S3", "BM-S2", "BM-S1", "RP-F4", "RP-F3", "BM-F2", "RP-F2", "RP-F1", "BM-F1", "RP-S4")


# Effectuer l'analyse en composantes principales (ACP)
pca_result <- rda(bacteria_data)

# Résumé des résultats
summary(pca_result)

# Tracer les résultats de l'ACP avec ggplot2
pca_scores <- scores(pca_result, display = "sites")
pca_biplot <- data.frame(
  PC1 = pca_scores[, 1],
  PC2 = pca_scores[, 2],
  Sample = rownames(pca_scores)
)

ggplot(pca_biplot, aes(x = PC1, y = PC2, label = Sample)) +
  geom_point(aes(color = Sample), size = 3) +
  geom_text(vjust = -0.5, size = 3) +
  theme_minimal() +
  labs(title = "ACP des échantillons",
       x = paste0("PC1 (", round(summary(pca_result)$cont$importance[2, 1] * 100, 2), "%)"),
       y = paste0("PC2 (", round(summary(pca_result)$cont$importance[2, 2] * 100, 2), "%)")) +
  theme(legend.position = "none")

# Option pour ajouter des ellipses pour les groupes si applicables
# Exemple de regroupement des échantillons
groups <- c("Beng Mealea Biofilm", "Beng Mealea Biofilm", 
            "Royal Palace Sediment", "Royal Palace Sediment", 
            "Royal Palace Biofilm", "Royal Palace Biofilm")

fviz_pca_ind(pca_result, geom = "point", label = "var", habillage = groups, addEllipses = TRUE, ellipse.level = 0.95) +
  theme_minimal()

```


RDA Analysis : 

```{r}
# Charger la bibliothèque phyloseq
library(phyloseq)

# Vérifier la structure de l'objet phyloseq
ps

# Agglomération au niveau du phylum
ps_phylum <- tax_glom(ps, taxrank = "Phylum")

# Transformer en données proportionnelles (si nécessaire)
ps_phylum <- transform_sample_counts(ps_phylum, function(x) x / sum(x))

# Extraire la table d'abondance
phylum_abundance <- as.data.frame(otu_table(ps_phylum))

# Ajuster les noms des colonnes si nécessaire
colnames(phylum_abundance) <- tax_table(ps_phylum)[, "Phylum"]

# Extraire les données environnementales depuis sample_data
env_data <- data.frame(
  Library_names = c( "BM-S1", "BM-S2", "RP-S1", "RP-S2", "BM-S3", "BM-S4"),
  Moisture_pourcentage = c(12.60, 8.26, 2.33, 11.11, 17.89, 6.49),
  pH = c(4.59, 4.63, 6.06, 6.53, 6.15, 6.04),
  NO3_mg.kg.drysample = c(0.604, 0.522, 0.261, 0.397, 0.447, 0.396),
  NH4_mg.kg.drysample = c(1.582, 1.350, 0.239, 0.461, 0.426, 0.201),
  NO2_µg.kg.drysample = c(71.493, 33.229, 4.334, 4.497, 3.345, 2.968)
)
rownames(env_data) <- c("SRR7132192", "SRR7132191", "SRR7132188", "SRR7132187", "SRR7132190", "SRR7132199")


# Charger la bibliothèque vegan
library(vegan)

# Réaliser l'analyse RDA
rda_result <- rda(phylum_abundance ~ ., data = env_data)

# Résumé des résultats
summary(rda_result)

# Tracer un graphique de base
plot(rda_result, scaling = 2)


```
Ici nous avons un problèmes. Ces données environnementales (pH, concentration en nitrates etc) n'ont été prises que sur les sédiments. Or dans l'objet ps phylum et dans la table d'abondance nous avons les sédiments et les biofilms.










Essai heat map :
```{r}
# Charger les bibliothèques nécessaires
library(phyloseq)
library(ggplot2)
library(pheatmap)

# Vérifiez votre objet phyloseq
ps

# Agglomération au niveau souhaité (par exemple, Phylum)
ps_phylum <- tax_glom(ps, taxrank = "Phylum")

# Transformer en abondances relatives
ps_phylum <- transform_sample_counts(ps_phylum, function(x) x / sum(x))

# Extraire la table d'abondance
phylum_abundance <- as.data.frame(otu_table(ps_phylum))

# Ajouter les noms des taxons (par exemple, phylum)
rownames(phylum_abundance) <- tax_table(ps_phylum)[, "Phylum"]

# Transformation log10 pour éviter les valeurs extrêmes (ajouter un offset pour éviter les log(0))
phylum_abundance_log <- log10(phylum_abundance + 1e-5)

# Créer une heatmap avec clustering
pheatmap(
  mat = phylum_abundance_log,       # Données d'abondance log-transformées
  scale = "row",                    # Normaliser chaque taxon (ligne)
  clustering_distance_rows = "euclidean", # Distance pour les taxons
  clustering_distance_cols = "euclidean", # Distance pour les échantillons
  clustering_method = "ward.D2",    # Méthode de clustering
  color = colorRampPalette(c("green", "black", "red"))(50), # Palette de couleurs
  fontsize = 10,                    # Taille de la police
  main = "Heatmap des phylums"
)

# Extraire les données des échantillons
sample_data_df <- as.data.frame(sample_data(ps))

# Créer des annotations pour les échantillons
annotation_col <- data.frame(Group = sample_data_df$Type)  # Remplacez "Type" par votre variable
rownames(annotation_col) <- rownames(sample_data_df)

# Ajouter les annotations à la heatmap
pheatmap(
  mat = phylum_abundance_log,
  scale = "row",
  clustering_distance_rows = "euclidean",
  clustering_distance_cols = "euclidean",
  clustering_method = "ward.D2",
  color = colorRampPalette(c("green", "black", "red"))(50),
  fontsize = 10,
  main = "Heatmap des phylums",
  annotation_col = annotation_col # Ajouter les annotations
)


```






