---
title: "R Notebook"
output: github_document
---

```{r}
library(gitcreds)
gitcreds_set()
```



#on lit le fichier de métadonées et le stocke dans
```{r}
metadata<-read.csv(file="metadonee3.csv", sep = ";")
```


```{r}
library(dada2); packageVersion("dada2")
```
```{r}
path <- "/home/rstudio/atricle/sequences"
list.files(path)
```
```{r}
fn <- sort(list.files(path, pattern=".fastq.gz", full.names = TRUE))
sample.names <- sapply(strsplit(basename(fn), ".fastq.gz"), `[`, 1)
```

```{r}
plotQualityProfile(fn[1:2])
```

```{r}
filtFn <- file.path(path, "filtered", paste0(sample.names, "_filt.fastq.gz"))
```

```{r}
names(filtFn) <- sample.names
```

```{r}
out <- filterAndTrim(fn, filtFn, truncLen=c(450),
              maxN=0, maxEE=c(2), truncQ=2, rm.phix=TRUE,
              compress=TRUE, multithread=FALSE) # On Windows set multithread=FALSE
head(out)
```

```{r}
errFn <- learnErrors(filtFn, multithread=TRUE)
```

```{r}
plotErrors(errFn, nominalQ=TRUE)
```

```{r}
dadaFn <- dada(filtFn, err=errFn, multithread=TRUE)
```
```{r}
dadaFn[[1]]
```
#Les séquences sont déjà mergées donc j'ai passé l'étape "merge paired reads"
```{r}
seqtab <- makeSequenceTable(dadaFn)
dim(seqtab)
```
```{r}
# Inspect distribution of sequence lengths
table(nchar(getSequences(seqtab)))
```
#Remove chimeras

```{r}
seqtab.nochim <- removeBimeraDenovo(seqtab, method="consensus", multithread=TRUE, verbose=TRUE)
dim(seqtab.nochim)
sum(seqtab.nochim)/sum(seqtab)
```
#94 % de mes données sont conservées et 6% sont des chimères qui ont été enlevées.

#Track reads through the pipeline
```{r}
getN <- function(x) sum(getUniques(x))
track <- cbind(out, sapply(dadaFn, getN), rowSums(seqtab.nochim))

colnames(track) <- c("input", "filtered", "denoiseFn", "nonchim")
rownames(track) <- sample.names
head(track)
```
#Assign taxonomy
```{r}
getwd()
```

```{r}
taxa <- assignTaxonomy(seqtab.nochim, "/home/rstudio/atricle/silva_nr99_v138.1_train_set.fa.gz?download=1", multithread=TRUE)
```

```{r}
taxa.print <- taxa 
rownames(taxa.print) <- NULL
head(taxa.print)
```
# Il n'y a pas de Mock sample dans notre jeu de données

#Handoff to phyloseq

```{r}
library(phyloseq); packageVersion("phyloseq")
```
```{r}
library(Biostrings); packageVersion("Biostrings")
```

```{r}
library(ggplot2); packageVersion("ggplot2")
```

```{r}
theme_set(theme_bw())
```




#attention faux
```{r}
samples.out <- rownames(seqtab.nochim)
subject <- sapply(strsplit(samples.out, "D"), `[`, 1)
gender <- substr(subject,1,1)
subject <- substr(subject,2,999)
day <- as.integer(sapply(strsplit(samples.out, "D"), `[`, 2))
samdf <- data.frame(Subject=subject, Gender=gender, Day=day)
samdf$When <- "Sediment"
samdf$When[samdf$Day>100] <- "Biofilm"
rownames(samdf) <- samples.out
```
#A modifier en fonction ma table de métadonées !!!!!!!!







```{r}
samples.out <- metadata$Library.Name  # Utilisation de 'Library Name' comme identifiant d'échantillon
type_echantillon <- metadata$type_echantillon
localisation <- metadata$localisation
```

```{r}
# Construire la table des métadonnées
samdf <- data.frame(
  Sample = samples.out,
  Type = type_echantillon,
  Location = localisation
)
```


```{r}
# Utiliser les noms des échantillons comme identifiants
rownames(samdf) <- samples.out

# Aperçu des métadonnées créées
head(samdf)
```







```{r}
ps <- phyloseq(otu_table(seqtab.nochim, taxa_are_rows=FALSE), 
               sample_data(samdf), 
               tax_table(taxa))
```

```{r}
dna <- Biostrings::DNAStringSet(taxa_names(ps))
names(dna) <- taxa_names(ps)
ps <- merge_phyloseq(ps, dna)
taxa_names(ps) <- paste0("ASV", seq(ntaxa(ps)))
ps
```

#Visualize alpha-diversity:
```{r}
plot_richness(ps, x="isolation_source", measures=c("Shannon", "Simpson"), color="When")
```
# Première figure : barraplot des phylums : 
#charger les librairies
```{r}
library(phyloseq)
library(ggplot2)
```
# Charger l'objet phyloseq (ps)
# Assurez-vous que votre objet ps est correctement configuré
# Vérifiez que votre objet contient des données OTU, taxonomiques et d'échantillons

```{r}
ps
```


# Transformer les données en pourcentages (abondances relatives)
```{r}
ps_relative <- transform_sample_counts(ps, function(x) x / sum(x) * 100)
```


# Regrouper les données par le niveau taxonomique souhaité (par exemple, le phylum)
```{r}
ps_phylum <- tax_glom(ps_relative, taxrank = "Phylum")
```
```{r}
# Préparer les données pour ggplot
df <- psmelt(ps_phylum) # Convertit les données phyloseq en data.frame
df$Phylum <- as.character(df$Phylum)
df$Phylum[is.na(df$Phylum)] <- "Unassigned" # Gérer les taxons non assignés

# Trier les phylums par abondance moyenne
top_phyla <- names(sort(tapply(df$Abundance, df$Phylum, mean), decreasing = TRUE)[1:15])
df$Phylum <- factor(df$Phylum, levels = c(top_phyla, "Other"))

# Regrouper les phylums moins abondants sous "Other"
df$Phylum[!(df$Phylum %in% top_phyla)] <- "Other"

# Créer le barplot empilé
ggplot(df, aes(x = Sample, y = Abundance, fill = Phylum)) +
  geom_bar(stat = "identity", position = "stack") +
  scale_fill_manual(values = c(
    rainbow(length(unique(df$Phylum))) # Génère des couleurs pour chaque phylum
  )) +
  labs(x = "Samples", y = "Relative Abundance (%)", fill = "Phylum") +
  theme_minimal() +
  theme(axis.text.x = element_text(angle = 90, hjust = 1))

```















#figure heat maps :
```{r}
# Charger les bibliothèques nécessaires
library(phyloseq)
library(pheatmap)
library(viridis)

# Convertir les données en abondances relatives
ps_relative <- transform_sample_counts(ps, function(x) x / sum(x) * 100)

# Regrouper les données au niveau taxonomique souhaité (par exemple, "Genus")
ps_genus <- tax_glom(ps_relative, taxrank = "Genus")

# Extraire la table OTU (ou taxon) pour la heatmap
otu_table_genus <- otu_table(ps_genus)
tax_table_genus <- tax_table(ps_genus)

# Convertir la table en un data.frame pour manipulation
otu_matrix <- as.matrix(otu_table_genus)
rownames(otu_matrix) <- tax_table_genus[, "Genus"]

# Filtrer les taxons les moins abondants
row_means <- rowMeans(otu_matrix)
otu_matrix_filtered <- otu_matrix[row_means > 0.1, ]  # Par exemple, garder les taxons > 0.1% d'abondance moyenne

# Log-transformation pour mieux visualiser les faibles abondances
otu_matrix_log <- log10(otu_matrix_filtered + 1)

# Créer la heatmap
pheatmap(
  otu_matrix_log,
  cluster_rows = TRUE,                # Clusteriser les lignes (taxons)
  cluster_cols = TRUE,                # Clusteriser les colonnes (échantillons)
  color = viridis(50),                # Palette de couleurs
  scale = "none",                     # Pas de normalisation supplémentaire
  show_rownames = TRUE,               # Afficher les noms des taxons
  show_colnames = TRUE,               # Afficher les noms des échantillons
  fontsize_row = 8,                   # Taille de la police pour les taxons
  fontsize_col = 8,                   # Taille de la police pour les échantillons
  main = "Heatmap of Relative Abundance"
)
```
```{r}
# Regrouper au niveau taxonomique
ps_genus <- tax_glom(ps_relative, taxrank = "Genus")

# Extraire et aligner les tables OTU et taxonomie
otu_table_genus <- otu_table(ps_genus)
tax_table_genus <- tax_table(ps_genus)

# Vérification et ajustement des noms de taxons
rownames(otu_table_genus) <- make.unique(tax_table_genus[, "Genus"])

# Filtrer les taxons moins abondants
otu_matrix <- as.matrix(otu_table_genus)
otu_matrix_filtered <- otu_matrix[rowMeans(otu_matrix) > 0.1, ]  # Garder les taxons avec > 0.1% d'abondance moyenne

# Transformation logarithmique
otu_matrix_log <- log10(otu_matrix_filtered + 1)

# Créer la heatmap
pheatmap(
  otu_matrix_log,
  cluster_rows = TRUE,
  cluster_cols = TRUE,
  color = viridis(50),
  scale = "none",
  show_rownames = TRUE,
  show_colnames = TRUE,
  fontsize_row = 8,
  fontsize_col = 8,
  main = "Heatmap of Relative Abundance"
)

```
```{r}
dim(otu_matrix)                  # Dimensions de la matrice OTU
length(rownames(otu_matrix))     # Nombre de noms de rangées assignés

```

```{r}


# Dimensions de la matrice OTU et de la table taxonomique
dim(otu_table_genus)   # Dimensions de la matrice OTU
dim(tax_table_genus)   # Dimensions de la table taxonomique

# Comparer les noms de rangées
head(rownames(otu_table_genus))
head(rownames(tax_table_genus))

# Vérifier si les noms correspondent
all(rownames(otu_table_genus) %in% rownames(tax_table_genus))


```
```{r}
# Regrouper les données par taxons
ps_genus <- tax_glom(ps_relative, taxrank = "Genus")

# Extraire les tables OTU et taxonomie
otu_table_genus <- as.matrix(otu_table(ps_genus))
tax_table_genus <- tax_table(ps_genus)

# Aligner les noms de rangées
if (!all(rownames(otu_table_genus) == rownames(tax_table_genus))) {
  tax_table_genus <- tax_table_genus[rownames(otu_table_genus), , drop = FALSE]
}

# Générer des noms uniques si nécessaire
rownames(otu_table_genus) <- make.unique(rownames(otu_table_genus))
rownames(tax_table_genus) <- make.unique(tax_table_genus[, "Genus"])

# Filtrer les taxons avec une faible abondance
otu_matrix_filtered <- otu_table_genus[rowMeans(otu_table_genus) > 0.1, ]

# Transformation logarithmique
otu_matrix_log <- log10(otu_matrix_filtered + 1)

# Créer la heatmap
pheatmap(
  otu_matrix_log,
  cluster_rows = TRUE,
  cluster_cols = TRUE,
  color = viridis(50),
  scale = "none",
  show_rownames = TRUE,
  show_colnames = TRUE,
  fontsize_row = 8,
  fontsize_col = 8,
  main = "Heatmap of Relative Abundance"
)

```

